臺北高等行政法院簡易判決　　　　　　　　　　　　　九十二年度簡字第三三○號
　　原　　　告　世豪通運有限公司
　　代　表　人　甲○○
　　輔　佐　人　李汶諭
　　被　　　告　財政部台北市國稅局
　　代　表　人　張盛和（局長）
　　訴訴代理人　乙○○
右當事人間因營業稅事件，原告不服財政部中華民國九十二年三月二十一日台財訴字
第○九一○○五一四八四號訴願決定，提起行政訴訟。本院判決如左：
　　主  文
原告之訴駁回。
訴訟費用由原告負擔。
　　事  實
一、事實概要：
    原告於民國九十年一月間取得日盛國際租賃股份有限公司（下稱日盛公司）開立
    之統一發票（字軌號碼：第ＥＭ00000000號）乙紙，銷售金額新台幣（
    下同）一、九一九、○四八元（不含稅），營業稅額九五、九五二元，作為進項
    憑證，並分別於九十年二月份及同年四月份重複申報扣抵各該月份銷項稅額，涉
    嫌虛報進項稅額計九五、九五二元。嗣原告以其九十年一至二月營業稅申報時，
    因前開統一發票遺失而以影本申報扣抵當月份銷項稅額，其後找回統一發票正本
    ，因會計人員疏失，誤將該統一發票正本於同年三至四月營業稅申報時重複申報
    扣抵為由，於九十年九月四日向原處分機關台北市稅捐稽徵處所屬中北分處申請
    補申報溢扣抵之稅額。案經該分處函復略以所請自動補報補繳歉難照准等語，而
    否准其請。原告不服，提起訴願，經遭駁回，遂向本院提起行政訴訟。
二、兩造聲明：
　(一)原告聲明求為判決：
    1.訴願決定及原處分關於按漏稅金額處一倍罰鍰之部分均撤銷。
    2.訴訟費用由被告負擔。
  (二)被告聲明求為判決：
    原告之訴駁回，訴訟費用由原告負擔。
三、兩造之陳述：
　(一)原告主張之理由：
    1.九十年三、四月份營業人銷售額與稅額申報之進項憑證中將九十年一月十一日
      取得之統一發票字軌ＥＭ00000000銷售額一、九一九、○四八元，稅
      額九五、九五二元，因更換會計，致作業疏失於九十年三、四月重複充作進項
      憑證計算進項稅額扣抵銷項稅額，原告於八月三十一日發現，恰逢週休，遂於
      週一（即九月三日）自動補繳稅款九五、九五二元及利息一、九一五元，並於
      九月四日去函原處分機關說明。
    2.原告於九月十四日收到原處分機關有關營業稅案件異常通知函（該函發文日九
      月五日係於原告自動補繳後二日，而收文日更是在補繳稅息之十一日後），可
      證原告在稅捐處舉發前已依稅捐稽徵法第四十八條之一規定誠實補稅及利息，
      絕無逃漏之故意，自當依法免罰。原告於九月三日補繳稅款當時，稅捐處只是
      發現異常並未發現違章事實，原告於九月四日發文說明補報繳之次日，才有稅
      捐處一日發文兩次之情事發生，按最高行政法院九十年度判字第一一四七號「
      ．．．要排除自動補報繳免罰適用之所謂已進行調查者，需有已發覺可疑違章
      事實為前提，如只是異常，尚未發現具體可疑之違章事實，尚不能證明已發覺
      違章事實，自不可排除免罰之適用。」原告係在稅捐處發現違章事實前即補報
      繳完畢，符合免罰規定。原告於九月四日去函原處分機關告知補報繳稅後，立
      即於次日發文駁回原告之報繳手續，行政效率之高令人玩味，至於為何會有同
      日發文兩次之情形（一是異常通知書，一是駁回行政處分函），是否如被告所
      稱於八月二十七日調卷並發現違章事實，或另有原因，不得而知。若被告早已
      發現違章事實，為何不當即發文處以罰鍰處分，等到原告去函說明後才發文駁
      回。
    3.依稅捐稽徵法第四十八條之一立法理由：「納稅義務人有短漏稅捐情事，除已
      經人檢舉及已經稽徵機關或財政部指定之調查人員進行調查者外，如能自動向
      稽徵機關補繳所漏稅捐者，自應經常加以鼓勵，以激勵自新，．．．資增訂本
      條規定各稅法所定有關漏報短報之處罰一律免除。．．．」原告在稅捐處來函
      前十一日完全不知被告機關發現異常之情況下，自行發現疏失並立即補報繳，
      不算是自動而是被動？應已符合上開所述之立法理由。況原告亦在確信以符合
      上述免罰要件下，完成補報繳申請，原處分已違反信賴利益保護原則。
    4.按中央法規標準法第五條規定：「關於人民之權利義務應由法律定之。」第六
      條規定：「應以法律規定之事項不得以命令定之。」原處分據以為認定標準之
      依據是由財政部於八十年發布之「稅捐稽徵法第四十八條之一所稱進行調查之
      作業步驟及基準日之認定原則」該原則對各項行政罰之基本日認定標準寬鬆不
      一，有以發文日，調卷日或查獲日．．．該基準日除違反稅捐稽徵法第四十八
      條之一立法理由，亦影響人民權益。應以法律規定之事項不得以命令定之，該
      行政處分違反法律保留的原則。
    5.司法院釋字第三一三號及第四○二號解釋「．．．有關人民違反行政法上義務
      之行為科處罰鍰，涉及人民權益之限制，及處罰之構成要件及數額，應由法律
      定之，若法律就其構成要件授權已命令為補充規定，授權內容及範圍應具體明
      確，然後據以發布命令，．．．始符合憲法第二十三條以法律限制人民權益之
      宗旨．．．」稅捐稽徵法第四十八條之一並未具體明確授權與財政部就所謂調
      查基準日訂定據以處罰認定之標準，並用以作為裁罰性之行政處分之依據，顯
      與憲法第二十三條保障人民權利之意旨不符。原處分機關以未經依法授權訂定
      之行政命令作為處分依據，該原則認定本案係以調卷日為基準日，該調卷係屬
      原處分機關內部行政行為，原告無從獲知，而該調卷同時是否只是為電腦產出
      異常，或者違章之確知，均非原告所能知悉。依稅捐稽徵法第四十八條之一立
      法精神，該基準日應以收文日為妥適，故「稅捐稽徵法第四十八條之一所稱進
      行調查之作業步驟及基準日之認定原則」適法性有疑義，應予修改或廢除重新
      訂定。
    6.綜上所述，請判決如原告訴之聲明云云。
　(二)被告主張之理由：
    1.按「納稅義務人自動向稅捐稽徵機關補報並補繳所漏稅款者，凡屬未經檢舉、
      未經稽徵機關或財政部指定之調查人員進行調查之案件，左列之處罰一律免除
      ．．．一、本法第四十一條至四十五條之處罰。二、各稅法所定關於逃漏稅之
      處罰。」為稅捐稽徵法第四十八條之一第一項所明定。
    2.卷查原告之違章事實，有財政部財稅資料中心九十年八月十五日列印產出之「
      營業人進銷項憑證交查異常查核清單」及市稅處中北分處「營業人涉嫌逃漏稅
      交查資料簽收暨進行調查報告單」等影本附案可稽，違章事證明確。
    3.有關原告主張在市稅處中北分處舉發前即已自動發現並補繳系爭所漏稅款，應
      有稅捐稽徵法第四十八條之一免罰規定之適用乙節，查依財政部八十年八月十
      六日台財稅第八○一二五三五九八號函檢發重行訂定之「稅捐稽徵法第四十八
      條之一所稱進行調查之作業步驟及基準日之認定原則」中有關營業稅異常資料
      之案件，其作業步驟及基準日之認定原則為「．．．三、左列案件，經調卷或
      調閱相關資料，即可查核確認營業人涉嫌違章事實，經辦人員應於簽收當日填
      報『營業人涉嫌逃漏稅交查資料簽收暨進行調查報告單』，．．．並以調卷或
      調閱相關資料之日期為調查基準日。1.重複申報扣抵進項稅額者。．．．。」
      ，復依卷附「營業人涉嫌逃漏稅交查資料簽收暨進行調查報告單」影本所示，
      市稅處中北分處係於九十年八月二十七日簽收系爭「營業人進銷項憑證交查異
      常查核清單」，並於同日調閱營業人銷售額與稅額申報書、統一發票明細表及
      進項憑證等有關資料進行查核，惟查原告係於九十年九月三日始補繳系爭所漏
      稅款，核與稅捐稽徵法第四十八條之一規定不符，自無上開免罰規定之適用。
      原處分核與前開法條及財政部函釋規定並無不合。
    4.綜上所述，原告之訴應認為無理由，請判決駁回原告之訴等語。
　　理  由
一、查營業稅本屬國稅而委託各縣市稅捐稽徵處代徵，惟自九十二年一月一日起移回
    財政部所屬各地區國稅局自行稽徵，本件被告亦已聲明承受訴訟，合先明。
二、本件原告於九十年一月間取得日盛公司開立之統一發票乙紙，金額一、九一九、
    ○四八元（不合稅），營業稅額九五、九五二元，作為進項憑證，並分別於九十
    年二月份及同年四月份重複申報扣抵銷項稅額，原處分以原告虛報進項稅額計九
    五、九五二元，違反營業稅法第五十一條第五款之規定，乃於九十年九月二十五
    日以九十年營處字第九○○九三七號處分書，處原告罰鍰新台幣九萬千九百元。
    原告不服申請復查及訴願，俱遭駁回，乃向本院提起行政訴訟，其起訴理由略稱
    ，原告申報九十年一至二月營業稅時，因前開統一發票遺失而以影本申報扣抵當
    月份銷項稅額，其後找回統一發票正本，因會計人員疏失，誤將該統一發票正本
    於同年三至四月營業稅申報時重複申報扣抵，原告雖重複將系爭進項稅額申報扣
    抵銷項稅額，然九十年八月三十日發現時恰逢週休，遂於週一（即九十年九月三
    日）自動補繳稅款九五、九五二元及利息一九一五元，並於次日（即九月四日）
    發文向原處分機關所屬中北分處說明。而原告遲至九十年九月十四日始收到該分
    處案件異常通知函（該函發文日為九十年九月五日，係原告自動補繳二日後），
    足證原告係在該分處尚未舉發時，已自動發現並儘速申報補稅及利息，絕無逃漏
    之故意，應准依稅捐稽徵法第四十八條之一之規定，免予處罰云云。
三、查右揭原告於九十年一月間取得日盛公司開立金額一、九一九、○四八元（不合
    稅）之統一發票乙紙，竟於九十年二月份及同年四月份重複作為進項憑證，申報
    扣抵銷項稅額，致構成逃漏營業稅額九五、九五二元一節，有財政部財稅資料中
    心九十年八月十五日列印產出之營業人進銷項憑證交查異常查核清單及原處分機
    關所屬中北分處九十年八月二十七日填具之營業人涉嫌逃漏稅交查資料簽收暨進
    行調查報告單等影本附原處分卷可稽，並為原告所不爭，原告委有以同一進項憑
    證重複申報扣抵進項稅額之情事，事證明確。原告雖稱其於九十年一至二月營業
    稅申報時，因前開統一發票遺失而以影本申報扣抵當月份銷項稅額，其後找回統
    一發票正本，因會計人員疏失，誤將該統一發票正本於同年三至四月營業稅申報
    時重複申報扣抵，至九十年八月三十日發現時恰逢週休，遂於週一（即九十年九
    月三日）自動補繳稅款九五、九五二元及利息一九一五元，並於次日（即九月四
    日）發文向原處分機關所屬中北分處說明。而原告遲至九十年九月十四日始收到
    該分處案件異常通知函（該函發文日為九十年九月五日，係原告自動補繳二日後
    ），足證原告係在該分處尚未舉發時，已自動發現並儘速申報補稅及利息，絕無
    逃漏之故意云云。惟查原告將同一進項憑證重複申報扣抵銷項稅額，縱非出之故
    意，亦難謂無過失，依司法院釋字第二七五號解釋即應受罰。
四、至於稅捐稽徵法第四十八條之一第一項定：「納稅義務人自動向稅捐稽徵機關補
    報並補繳所漏稅款者，凡屬未經檢舉、未經稽徵機關或財政部指定之調查人員進
    行調查之案件，左列之處罰一律免除，其涉及刑事責任者，並得免除其刑：一、
    本法第四十一條至四十五條之處罰。二、各稅法所定關於逃漏稅之處罰。」然查
    上開法條所稱「未經檢舉、未經稽徵機關或財政部指定之調查人員進行調查之案
    件」，依財政部八十年八月十六日台財稅第八○一二五三五九八號函檢發重行訂
    定之「稅捐稽徵法第四十八條之一所稱進行調查之作業步驟及基準日之認定原則
    」中有關營業稅異常資料之案件，其作業步驟及基準日之認定原則為「一、．．
    ．三、左列案件，經調卷或調閱相關資料，即可查核確認營業人涉嫌違章事實，
    經辦人員應於簽收當日填報『營業人涉嫌逃漏稅交查資料簽收暨進行調查報告單
    』，．．．並以調卷或調閱相關資料之日期為調查基準日。1.重複申報扣抵進項
    稅額者。」按財政部訂定之上開有關營業稅異常資料之案件，其作業步驟及基準
    日之認定原則，係本於主管機關之權責，統一訂定標準，俾其所屬各稽徵機關有
    所遵循，不致發生歧異而有不公平之結果，經核其內容並無原告所稱違反法律保
    留原則，被告係其下級機關自得予以援用。本件財政部財稅資料中心於九十年八
    月十五日交查世豪通運有限公司（即原告）營業人進銷項憑證交查異常情單（頁
    次號碼○○一八九二頁），共計二件，原處分機關承辦人於九十年八月二十七日
    簽收，並於同日調閱營業人銷售額與稅額申報書、統一發票明細表暨進項憑證等
    有關資料進行查核，此有被告提出之「營業人涉嫌逃漏稅交查資料簽收暨進行調
    查報告單」及九十年八月十五日電腦列印之「營業人進銷項憑證交查異常查核清
    單」影本各一紙附在本院卷可稽，原告亦自陳財政部財稅資料中心現今以電腦管
    理，如將進項憑證重複使用，必會立即被發現等語，足證被告所稱財政部財稅資
    料中心於九十年八月十五日交查，渠於同日調閱原告之營業人銷售額與稅額申報
    書、統一發票明細表暨進項憑證等有關資料進行查核，應屬非虛，則原告於九十
    年九月三日自動補繳稅款九五、九五二元及利息一九一五元，並於次日始發文向
    原處分機關所屬中北分處說明，顯係在稽徵機關或財政部指定之調查人員進行調
    查之後，被告依據上開稅捐稽徵法第四十八條之一之規定及財政部所訂「稅捐稽
    徵法第四十八條之一所稱進行調查之作業步驟及基準日之認定原則」之規定，認
    其不符合稅捐稽徵法第四十八條之一之免罰標準，而依財政部台北市國稅局辦理
    加值型及非加值型營業稅違章案件減輕裁罰金額或倍數作業規定，以法定最低裁
    罰倍數即按原告漏稅額一倍裁罰原告計九萬千九百元，於法並無不合，訴願決定
    予以維持，亦稱妥適。原告徒執前詞，訴請撤銷，為無理由，應予駁回。
五、兩造其餘攻擊防禦方法均與本件判決結果不生影響，故不逐一論述，併此敘明。
據上論結，本件原告之訴為無理由，爰依行政訴訟法第二百三十六條、第一百九十五
條第一項後段、第九十八條第三項前段，判決如主文。
中　　華　　民　　國　　九十三　　　年　　　五　　　月　　　　七　　　　日
                     臺 北 高 等 行 政 法 院   第 七 庭
                                                  法  官　林金本
右為正本係照原本作成。
本件以訴訟事件所涉及之法律見解具有原則性者為限，始得於本判決送達後二十日內
向本院提出上訴狀並表明上訴理由，如已於本判決宣示後送達前提起上訴者，應於判
決送達後二十日內補具上訴理由（均按他造人數附繕本），且經最高行政法院許可後
方得上訴。
中　　華　　民　　國　　九十三　　　年　　　五　　　月　　　　七　　　　日
　　　　　　　　　　　　　　　　　　　　          書記官　簡信滇
